臺灣臺中地方法院民事判決
110年度婚字第55號
原      告  鄭清芳  
訴訟代理人  蔡其展律師
被      告  陳素滿  

            林泳湶  
上列當事人間請求離婚等事件，本院於民國110年8月25日言詞辯
論終結，判決如下：
    主    文
一、准原告與被告乙○○離婚。
二、被告乙○○、甲○○應連帶給付原告新臺幣20萬元，及被告乙○○
    另自民國109年12月18日起，至清償日止，按週年利率百分
    之五計算之利息，被告甲○○另自109年12月23日起至清償日
    止，按週年利率百分之五計算之利息。
三、原告其餘之訴駁回。
四、本判決第二項得假執行。但被告如以新臺幣20萬元為原告預
    供擔保後，得免為假執行。
五、關於離婚之訴訟費用由被告乙○○負擔；關於損害賠償之訴訟
    費用由被告負擔3/10，餘由原告負擔。
    事實及理由
一、原告主張：
(一)原告與被告乙○○於民國74年10月10日結婚，育有3名子女，
    婚齡30餘年，兩人感情尚稱圓滿。詎，被告乙○○於.  109年
    7月25日因細故與原告發生爭吵後，突然離家出走，音訊全
    無，直至友人朱秋滿告知原告，被告乙○○已在外結交男友即
    被告甲○○，且被告乙○○曾於109年8月2日邀約訴外人朱秋滿
    南下高雄找被告甲○○，當夜被告乙○○、甲○○同居一室，訴外
    人朱秋滿於隔壁房間，聽聞被告乙○○、甲○○性行為之叫聲，
    且外出同遊時，被告乙○○、甲○○並拍攝親密照片，為此爰依
    民法第1052條第1項第2款、第2項規定，訴請離婚。
(二)又被告乙○○、甲○○二人共同對原告為侵權行為，合併依民法
    第184條第1項前段、第185條第1項前段、第195條第1、3項
    規定，請求被告二人連帶給付原告新臺幣（下同）100萬元
    及其利息。
(三)並聲明：
　1.准兩造離婚。
　2.被告二人應連帶賠償原告100萬元，及自起訴狀繕本送達翌
    日起至清償日止，按年息5%計算之利息。　　　　　
二、被告辯以：
(一)被告乙○○部分：
　1.被告乙○○同意離婚。
　2.被告乙○○與被告甲○○是姊弟。於109年8月2日之事乃證人朱
    秋滿與原告共謀設計好，被告乙○○與原告吵架而離家，原告
    要證人朱秋滿說服被告乙○○去高雄找被告甲○○，被告乙○○是
    與證人朱秋滿一起去高雄找被告甲○○，證人朱秋滿一直勸被
    告乙○○去高雄玩，被告乙○○就與證人朱秋滿一起去高雄找被
    告甲○○，那天晚上被告乙○○與證人朱秋滿住被告甲○○家，被
    告乙○○自己睡一間，被告甲○○自己睡一間，證人朱秋滿也自
    己住一間，被告乙○○沒有與被告甲○○發生性行為。之前證人
    朱秋滿是原告與被告乙○○的員工，原告經常去找證人朱秋滿
    。被告乙○○認為是原告為了要錢才這樣告被告乙○○。
(二)被告甲○○部分：否認有和被告乙○○發生性行為，原告是為了
    錢，演這個戲，編這個故事等語。
(三)並聲明：原告之訴駁回。　　
三、得心證之理由：
(一)離婚部分：
  1.按有民法第1052條第1 項以外之重大事由，難以維持婚姻者
    ，夫妻之一方得請求離婚，但其事由應由夫妻之一方負責者
    ，僅他方得請求離婚，民法第1052條第2 項定有明文。又按
    婚姻以夫妻之共同生活為目的，夫妻應以誠摯相愛、互信為
    基礎，相互扶持、尊重、忍讓與諒解，共同建立和諧美滿幸
    福之家庭，非有足以破壞共同生活或難以維持婚姻之重大事
    由，夫妻之一方固不得任意訴請離婚；惟若夫妻間誠摯相愛
    及互信之基礎動搖，彼此難以容忍、諒解，無從繼續保持共
    同生活之圓滿、安全及幸福，而生婚姻之破綻，夫妻之一方
    即非不得依民法第1052條第2 項規定請求離婚。復按，民法
    第1052條第2 項規定：有前項以外之重大事由，難以維持婚
    姻者，夫妻之一方得請求離婚。但其事由應由夫妻之一方負
    責者，僅他方得請求離婚。此條項所稱「有前項以外之重大
    事由，難以維持婚姻者」，係以婚姻是否已生破綻而無回復
    之希望為其判斷之標準。而婚姻是否已生破綻無回復之希望
    ，則應依客觀之標準，即難以維持婚姻之事實，是否已達於
    倘處於同一境況，任何人均將喪失維持婚姻之意願而定。至
    於同條項但書所規定「難以維持婚姻之重大事由應由夫妻之
    一方負責者，僅他方得請求離婚」，乃因如肯定有責配偶之
    離婚請求，無異承認恣意離婚，破壞婚姻秩序，且有背於道
    義，尤其違反自己清白（clean hands ）之法理，有欠公允
    ，同時亦與國民之法感情及倫理觀念不合，因而採消極破綻
    主義，而非積極破綻主義。倘該重大事由，夫妻雙方均須負
    責時，應比較衡量雙方之有責程度，僅責任較輕之一方得向
    責任較重之他方請求離婚，如有責程度相同時，雙方均得請
    求離婚，始屬公允（最高法院95年度第5 次民事庭會議決議
    及94年度台上字第2059號判決參照）。
  2.原告主張：原告與被告乙○○於74年10月10日結婚，現仍婚姻
    關係存續中之事實，有戶籍謄本為證，且為被告乙○○所不爭
    執，堪信符實。
  3.原告主張：被告乙○○與被告甲○○於109年8月2日同居一室，
    並發出性行為聲音，及被告乙○○、甲○○行為親密等事實，被
    告二人否認有發生任何性行為，辯稱其二人於上開時日有同
    住，但不同房，照片內容亦屬實，被告二人你以姊弟相稱等
    語，原告上開主張之事實，業據其提出照片為證，參諸照片
    中被告二人相擁，被告乙○○自被告甲○○背後環抱住被告甲○○
    ，被告甲○○則握住被告乙○○手臂等情狀甚親密，已非逾一般
    朋友之分際；另證人朱秋滿結證稱：「（你是兩造的朋友？
    ）是的。（乙○○離家過嗎？）有，她在109 年7 月25日離家
    到我家住。乙○○去我家住，我才認識甲○○。（109年8月2日
    乙○○是否有找你去一起找甲○○？）有，就是找他玩。甲○○住
    在高雄縣仁武鄉，我們早上到，甲○○先帶我們出去逛，晚上
    睡甲○○家，我一個人睡，乙○○跟甲○○睡一個房間，乙○○沒有
    說要跟我睡，晚上我有聽到聲音，就是乙○○淫叫的聲音，至
    於乙○○和甲○○有無發生性行為我不知道，時間大概5 、6 分
    鐘，時間在半夜的時候，我有聽到，因為我們睡隔壁間，我
    隔天有問乙○○，乙○○說哪有可能，甲○○不讓我碰他，我們8 
    月1 日早上去，8 月2 日下午回來。（乙○○住在你家的時候
    ，你有無看過乙○○與甲○○用網路視訊聊天？）有。（他們在
    視訊時，你有無聽到他們如何稱呼彼此？）水某（台語），
    乙○○如何稱呼甲○○，我不知道。（你們南下高雄如何去的？
    ）搭火車，車票是乙○○去買的。（8月2日你有跟被告二人一
    起出遊嗎？）有。（你跟被告二人一起出遊，是否覺得被告
    二人關係親密？）會，就是會牽手。（請提示原證二照片）
    這兩張照片是否8月2日當天拍的？是的，是我拍的。（剛你
    有提到你8 月1 日晚上乙○○淫叫的聲音，你有無確認聲音來
    源為何？）乙○○說甲○○不讓她碰。（你跟乙○○重高雄回來後
    ，有無再聽到乙○○跟甲○○視訊時說以後不要再用水某去稱呼
    ？）有。（之後他們如何稱呼？）姊弟之稱。(你有看到我
    跟甲○○做什麼嗎？)我沒有看到，但我有聽到聲音。(你有沒
    有證據？)我只有聽到聲音。(我當時和乙○○睡不同房間，你
    又喝醉酒，如何聽到乙○○的淫聲？)當天我沒有喝醉酒，我
    很清醒。(被告二人有無睡同一個房間？)我不知道被告二人
    有無睡同一個房間，晚上我要回房間睡覺時，我看到乙○○還
    在甲○○的房間，所以我認為他們睡同一間。(為何要幫我們
    兩個人拍照？)是乙○○要我幫他們兩個人拍的。」等語（本
    院110年8月25日訊問筆錄參照）。據上，被告二人是日確與
    證人朱秋滿同住，被告二人確於深夜在房內發生性行為，加
    以被告二人之行為親密，兩人相擁，雙手相攜，被告甲○○並
    以妻名（美麗的老婆，台語：水某）叫喚被告乙○○，均非已
    婚人士應守之分際，雙方過從甚密，應堪認定。至於被告二
    人認係原告設計污陷云云，惟未據舉證以實其說，純係被告
    二人臆測之詞，要無足採。
　4.原告主張：被告乙○○自109年7月25日離家出走，迄今已逾1
    年之事實，為被告乙○○所不爭執，即原告與被告乙○○長久分
    居之事實，亦堪認定。　　
  5.徵之上情，被告乙○○在與原告婚姻存續期間，與被告甲○○過
    從甚密，並發生性行為，已違反婚姻忠誠義務，且雙方長期
    分離，情感已疏，婚姻中夫妻彼此扶持之特質亦已蕩然無存
    ，原告與被告乙○○之間僅存夫妻之名，而無夫妻之實。顯見
    原告與被告乙○○婚姻已無互敬、互信、互諒、互愛之基礎，
    若夫妻無法共同生活致此誠摯基礎嚴重動搖甚或喪失殆盡，
    即屬民法第1052條第2項前段所稱之難以維持婚姻之重大事
    由。據上，原告與被告乙○○間之婚姻堪認已生破綻而無回復
    之希望，且任何人處於原告同一情況下，均不願繼續維持婚
    姻生活，綜上所述，本件原告與被告乙○○間確有難以維持婚
    姻之重大事由存在，而無法繼續彼此之共同婚姻生活，要屬
    無疑。另就該離婚事由觀之，應可責於被告乙○○，原告無責
    。從而，原告依民法第1052條第2項前段之規定請求判決離
    婚，洵屬正當，應予准許，爰判決如主文第一項所示。
  6.原告提起本件訴訟，係依民法第1052條第1項第2款及第2項
    前段之規定，擇一請求為有利原告之判決，核屬選擇之訴之
    合併，本院既依民法第1052條第2項前段規定而為原告勝訴
    判決，自無庸再就其餘請求權主張之事實而為審理，附此敘
    明。
(二)關於精神上損害賠償部分：
  1.按因故意或過失，不法侵害他人之權利者，負損害賠償責任
    。數人共同不法侵害他人之權利者，連帶負損害賠償責任。
    民法第195條第1項、第2項規定，於不法侵害他人基於父、
    母、子、女或配偶關係之身分法益而情節重大者，準用之。
    民法第184條第1項前段、第185條第1項及第195條第3項定有
    明文。又夫妻間互守誠實，係為確保其共同生活之圓滿安全
    及幸福之必要條件，故應解為配偶因婚姻契約而互負誠實之
    義務，配偶之一方行為不誠實，破壞共同生活之圓滿安全及
    幸福者，即為違反因婚姻契約之義務而侵害他方之權利（參
    最高法院55年台上字第2053號判例意旨），是侵害配偶權之
    行為，並不以通姦行為為限，倘夫妻任一方與他人間存有逾
    越結交普通朋友等一般社交行為之不正常往來，其行為已逾
    社會一般通念所能容忍之範圍，已達破壞婚姻共同生活之圓
    滿安全及幸福之程度，即足當之。
  2.原告主張：被告二人在外相擁相攜並同房發出性愛聲音，舉
    止過從甚密之事實，已如前述，堪認原告上開行為已逾社會
    通念所能容忍之正常男女交往分際，足以破壞婚姻共同生活
    之完滿及幸福之程度，可認被告二人侵害原告配偶關係之身
    分法益行為而情節重大，被告依民法第184條第1項前段、第
    195條第3項準用第1項規定請求賠償非財產上損害，亦屬有
    據。
　3.斟酌原告與被告乙○○結婚逾30年，被告乙○○在婚姻關係存續
    中與被告甲○○逾越正常社交行為之交往，且公然於不特定人
    皆可見聞之場合為親密之舉動，使原告承受他人之輿論壓力
    ，其精神上所受之傷害及痛苦難謂輕微，且徵之原告為國中
    畢業，從事檳榔買賣，月收入11、12萬元。被告乙○○國小畢
    業，之前在工廠工作，現在在早餐店工作，日薪1100元，月
    薪約25,000元。被告甲○○醫學院畢業，現經商開工廠，薪水
    約20萬元許（本院110年8月25日言詞辯論筆錄參照），即本
    院斟酌原告受損害之情節，及兩造之所得、身分、地位等一
    切情狀，認原告得請求被告二人賠償之金額以20萬元為適當
    。
　4.綜上所述，原告依侵權行為之法律關係，請求被告二人連帶
    給付精神慰撫金之損害賠償20萬元，及自起訴狀繕本送達翌
    日起至清償日止，按年息百分之5計算之利息，為有理由。
    逾此部分則無理由，應予駁回。爰判決如主文第2項所示。
(三)本判決第二項所命為給付金額均未逾50萬元，爰依家事事件
    法第51條準用民事訴訟法第389條第1項第5款、第392條第2
    項規定，均依職權宣告假執行，併依職權宣告各為對造預供
    擔保後，得免為假執行。
四、訴訟費用負擔之依據：家事事件法第51條、民事訴訟法第79
    條。
中　　華　　民　　國　　110 　年　　9 　　月　　29　　日
                  家事法庭      法  官  陳忠榮
以上正本係照原本作成。
如對本判決上訴，須於判決送達後20日內向本院提出上訴書狀（
須附繕本）。如委任律師提起上訴者，應一併繳納上訴審裁判費
。
中　　華　　民　　國　　110 　年　　9 　　月　　29　　日
                                書記官  黃佳莉